【裁判字號】    90,上易,1323
【裁判日期】    900629
【裁判案由】    偽造文書
【裁判全文】
臺灣高等法院刑事判決                            九十年度上易字第一三二三號
    上訴人即
    被    告  乙○○
右上訴人因偽造文書案件，不服臺灣桃園地方法院八十九年度字第二四七五號，中華
民國九十年二月十四日第一審判決（起訴案號：臺灣桃園地方法院檢察署八十九年度
偵字第一一八五三號）提起上訴，本院判決如左：
    主  文
原判決撤銷。
乙○○偽造署押，足以生損害於公眾及他人，累犯，處有期徒刑伍月，如易科罰金以
參佰元折算壹日。
附表所示之照片及署押均沒收。
    事  實
一、乙○○於民國八十一年間，因違反麻醉藥品管理條例案，經臺灣臺南地方法院判
    處有期徒刑三年，於八十一年六月七日確定，入監執行，本應執行至八十四年三
    月十二日，嗣於八十二年十一月二十日假釋出獄，於假釋期間內之八十四年間，
    再因違反麻醉藥品管理條例案，經臺灣臺中地方法院於八十四年六月三十日判處
    有期徒刑四月確定，其前開假釋經撤銷並入獄服殘刑一年二月又二十九日，其又
    犯軍法逃亡罪，經判處有期徒刑一年二月確定，該罪刑與前開因違反麻醉藥品管
    理條例而判處之有期徒刑四月合併定應執行刑為有期徒刑一年四月，該刑期接續
    前開殘刑執行，甫於八十六年七月廿一日縮刑期滿，猶不知悔改，於八十九年八
    月四日凌晨二時卅分許，在桃園縣龍潭鄉○○路五五八巷四之一號，為警查獲其
    持有安非他命一包（毛重０．三公克）、吸食器一組時（違反毒品危害防制條例
    部分由檢察官另為處理），因其早經臺灣臺南地方法院於八十九年七月十八日以
    南院刑緝字０三九一號、臺灣臺南地方法院檢察署於八十九年六月廿二日以南檢
    清孝緝字０一二二六號發布通緝在案，竟持其前於不詳時地，將其兄甲○○之國
    民身分證上之照片撕下換貼自己照片而變造之國民身分證，冒甲○○之名應訊，
    並將該變造之國民身分證交付警察而行使之，足以生損害於戶政機關管理國民身
    分證之正確性及甲○○。乙○○乃基於單一偽造署押之犯意，於八十九年八月四
    日凌晨三時許，在桃園縣警察局中壢分局中壢派出所，在該所警員王豫澎所製作
    之警訊筆錄上，偽造「甲○○」之署押三枚（含簽名一枚、指印二枚），迨其為
    警移送至桃園縣警察局中壢分局，又接續在該局刑事組之指紋卡片上，偽造「甲
    ○○」之署押二十枚，均足生損害於司法警察機關刑案偵辦對象之正確性及甲○
    ○本人。嗣於八十九年八月四日上午即為警識破而查知上情。
二、案經桃園縣警察局中壢分局報告臺灣桃園地方法院檢察署檢察官偵查起訴。
    理  由
一、上訴人即被告乙○○於本院審判期日經合法傳喚而未到庭，惟右開事實，業據被
    告於警訊、偵查及原審坦承不諱（偵查卷第十頁、第二十六頁、原審卷第三六頁
    ），證人即警員王豫澎亦於原審證稱：八十九年度偵字第一一八五三號第十九頁
    之指紋卡片應係被告所捺，因該頁上面有中壢分局刑事組員警吳聲榮之職章，警
    方當時有請被告蓋指印，送去八號分機比對被告指紋等語（原審卷第五六頁），
    此外，復有八十九年八月四日凌晨三時許，於中壢派出所製作之警訊筆錄、前開
    指紋卡片各一紙及變造之甲○○身分證一枚在卷可稽（偵查卷第八頁、第十九頁
    ，本院卷第四一頁），本案事證明確，被告犯行堪以認定。
二、核被告所為，係犯刑法第二百十六條、第二百十二條之行使變造特種文書罪及同
    法第二百十七條第一項之偽造署押罪。其就同一事件，先後偽造署押，均在包括
    之一犯意內，為單純之一罪，又其變造特種文書之低度行為應為高度之行使變造
    特種文書所吸收，僅論以行使變造特種文書罪，被告所犯上開行使變造特種文書
    與偽造署押二罪間，有方法結果之牽連關係，應從較重之偽造署押罪處斷。公訴
    人雖未提及被告於指紋卡片上偽造署押之犯行，然該部分與已起訴部分間，為實
    質上一罪，為起訴效力所及，本院自得加以審理。被告於八十一年間，因違反麻
    醉藥品管理條例案，經臺灣臺南地方法院判處有期徒刑三年，於八十一年六月七
    日確定，入監執行，本應執行至八十四年三月十二日，嗣於八十二年十一月二十
    日假釋出獄，於假釋期間內之八十四年間，再因違反麻醉藥品管理條例案，經臺
    灣臺中地方法院於八十四年六月三十日判處有期徒刑四月確定，其前開假釋經撤
    銷並入獄服殘刑一年二月又二十九日，其又犯軍法逃亡罪，經判處有期徒刑一年
    二月確定，該罪刑與前開因違反麻醉藥品管理條例而判處之有期徒刑四月合併定
    應執行刑為有期徒刑一年四月，該刑期接續前開殘刑執行，甫於八十六年七月廿
    一日縮刑期滿，此有台灣高等法院檢察署刑案紀錄簡覆表在卷可稽，其於五年以
    內再犯本件有期徒刑以上之罪，為累犯，應加重其刑。
三、原審以被告罪證明確予以論科刑，固非無見，惟按刑事訴訟係採實質的真實發現
    主義，審理事實之法院，應直接調查證據，以為判決之基礎，是以刑事訴訟法第
    二百八十八條明定：「訊問被告後，審判長應調查證據。」。檢察官依偵查所得
    之證據，足認被告有犯罪嫌疑者，固然依同法第二百六十四條規定於提起公訴時
    ，應於起訴書上記載被告之姓名、性別、年齡、職業、住所或居所或其他足資辨
    別之特徵，暨犯罪事實及證據並所犯法條，並將相關卷宗及證據一併送交法院，
    惟非謂其所送交之證據，即為法院認定事實之唯一證據，亦非因此減免法院依法
    應踐行之調查證據義務，況關於起訴書程式之規定，旨在界定起訴之對象，亦即
    審判之客體，並兼顧被告行使防禦權之範圍。故所謂犯罪已經起訴，係指起訴書
    之犯罪事實欄，已就特定犯罪之構成要件具體事實，加以記載，並足據以與其他
    犯罪事實區分，即以當之。本件被告變造甲○○國民身分證，既經檢察官提起公
    訴，其犯罪事實於法院已明確，縱檢察官未檢附相關證據，依前開說明，法院仍
    須依職權調查證據，尚難逕以起訴程序違背規定而諭知不受理判決﹔況本案檢察
   官就被告之全部犯罪事實以裁判上一罪起訴，基於刑罰權單一之原理，各該部分
    事實在裁判上具有不可分關係，法院自應就全部事實予以合一審判，原審認為此
    部分起訴程序違背規定，自有未合。被告提起上訴並未附理由，固無足取，惟原
    判決既有可議，自應由本院將原判決撤銷改判。爰審酌被告犯罪之動機、目的，
    所生危害，犯後坦承犯行等一切情狀，量處有期徒刑五月，並諭知易科罰金之折
    算標準。
四、變造之甲○○國民身分證上之被告照片，係供犯罪所用之物，且屬被告所有，應
    依刑法第三十八條第一項第二款規定宣告沒收。被告於八十九年八月四日凌晨三
    時許於中壢派出所製作之警訊筆錄上所偽造之「甲○○」之署押三枚（含簽名一
    枚、指印二枚）、於桃園縣警察局中壢分局刑事組製作之指紋卡片上所偽造之「
    甲○○」之署押共廿枚，應依刑法第二百十九條之規定，併予宣告沒收。至於被
    告因路途遙遠而聲請移轉本案於本院台南分院，於法無據，礙難辦理，併予指明
    。
五、被告經合法傳喚，無正當理由不到庭，爰不待其陳述逕行判決。
據上論斷，應依刑事訴訟法第三百六十九條第一項前段、第三百六十四條、第三百七
十一條、第二百九十九條第一項前段，刑法第二百十六條、第二百十二條、第二百十
七條、第五十五條、第四十七條、第四十一條第一項、第三十八條第一項第二款、第
二百十九條，罰金罰鍰提高標準條例第一條前段、第二條，判決如主文。
本案經檢察官張啟彬到庭執行職務。
中      華      民      國      九十      年      六      月    二十九  日
                              臺灣高等法院刑事第二十四庭
                                  審判長法  官  陳  貽  男
                                        法  官  王  炳  梁
                                        法  官  李  世  貴
右正本證明與原本無異。
不得上訴。
                                        書記官  魏  汝  萍
中      華      民      國      九十      年      七      月       三   日
附表：
一、變造之甲○○國民身分證上之乙○○之照片一張。
二、八十九年八月四日凌晨三時許於中壢派出所製作之警訊筆錄上所偽造之「甲○○
    」之署押三枚（含簽名一枚、指印二枚）
三、桃園縣警察局中壢分局刑事組製作之指紋卡片上所偽造之「甲○○」之署押共二
    十枚。
附論罪科刑依據之法條：
刑法第二百十六條、第二百十二條、
第二百十七條


司法院資訊處製作；財團法人民間司法改革基金會備份。
